臺灣臺南地方法院刑事判決　　　　　　　　　　　　九十三年度交訴字第一一五號
　　公　訴　人　臺灣臺南地方法院檢察署檢察官
　　被　　　告　丙○○
右列被告因過失致死案件，經檢察官提起公訴（九十三年度偵字第二五九二號），本
院判決如左：
    主  文
丙○○從事業務之人，因業務上之過失致人於死，處有期徒刑玖月。
    事  實
一、丙○○係南台灣民俗企業社負責人及南台灣美食技藝社理事長，平日並以配合各
    項節慶活動搭建攤位場地，再將場地分租他人設攤為其主要工作，乃從事搭建活
    動場地設施供業者擺設攤位業務之人。其於民國九十二年十一月間，因配合台南
    縣學甲鎮農會休閒園區農遊活動而欲籌辦民俗美食展，並計畫在台南縣學甲鎮○
    ○路三十二之五號前附近之路段，搭建臨時帳棚以供美食展之攤販使用，然其搭
    建帳棚時理應注意未經警察機關許可，不得隨意在道路上搭建臨時帳棚，且應注
    意在道路上搭建帳棚後，應樹立警告標誌，於夜間並應安裝適當之警告燈，而依
    當時各項情形以觀，客觀上亦無不能注意之情事，其竟未向主管警察機關申請許
    可，即貿然僱工在前述路段搭建臨時帳棚，並完全佔用該路段由西往東方向之快
    、慢車道，且在搭建帳棚後亦未樹立任何警告標誌，而在夜間更僅擺設花圈與未
    開啟之警示燈座，而欠缺完善之警示措施。正好李金男於同年月二十日凌晨三點
    十五分左右，酒後駕駛車牌號碼ＳＸ六－一七三號輕型機車，沿右述民權路，由
    西往東方向行經該臨時帳棚處時，亦疏未注意汽車駕駛人飲用酒類後，其血液中
    酒精濃度超過百分之０‧０五以上者不得駕車（李金男事後經送佳里綜合醫院急
    救並抽血檢驗結果，其血液中之酒精濃度高達一六五‧二 mg/dl即百分之０‧一
    六五），且未注意車前狀況即貿然由該臨時帳棚旁向前行駛。丙○○因有上開疏
    失，以致李金男騎機車逆向行至帳棚盡頭，而發現置於帳棚旁之花圈及未開啟之
    警示燈座時，業已避煞不及，乃直接撞及該花圈及警示燈座，李金男隨即人、車
    倒地，並因之受有左側頭、肩、胸部鈍挫傷等傷害，且經送醫救治後，延至同年
    月二十一日凌晨五點鐘左右，仍因顱內出血而傷重不治死亡。丙○○則於事故發
    生後，犯罪未被有偵查權之公務員或機關發覺前，即於台南縣警察局學甲分局警
    員調查時，表明係搭建臨時帳棚之負責人而自首，並進而接受裁判。
二、案經李金男之女甲○○告訴暨臺灣臺南地方法院檢察署檢察官相驗後自動檢舉偵
    查起訴。
    理  由
一、被告丙○○雖不否認有於前述時、地，因其僱工所搭建之臨時帳棚旁之花圈及警
    示燈座，遭被害人李金男騎機車所撞及，而被害人後來並因此傷重不治死亡等事
    實，然矢口否認有何業務過失致人於死之犯行，並辯稱：其並非以搭建活動場地
    帳棚供擺設攤位為業務之人，其平常只是在夜市裡擺設攤位。又本次活動之主辦
    單位為台南縣學甲鎮農會，因此有關場地之使用應由該農會申請，其僅係受指示
    而在該處搭建臨時帳棚，該農會不應推諉所有責任；另當日其已向警察局借用警
    示燈，並且在晚上加以開啟使用，而花圈也有警示作用，其應已盡到警示之責任
    ，而無任何過失可言等語。
二、經查，右述犯罪事實，除有道路交通事故現場圖、道路交通事故調查報告表（一
    ）、（二）各一份及事故現場蒐證與車損照片共三十二張附卷可參外，另證人即
    住在本件事故地點旁而在事發後目睹現場狀況之乙○○○，除於偵查中即已證述
    ：其可以確定現場擺設之警示燈均沒有正常作用等情外（參見九十三年一月六日
    偵訊筆錄；詳見臺灣臺南地方法院檢察署九十二年度相字第一三五五號相驗卷宗
    第八十三頁），並於本院審理時到庭具結證稱：其原本在睡覺，聽到「碰」一聲
    便起來察看，而打開窗戶之處即係事故現場位置，其發現一人（指被害人李金男
    ）躺在機車旁邊，花圈是倒在機車後方，警示燈也倒下且未開啟，並未發現有插
    在插座上，附近也沒有插座。而其在睡覺前觀看時，該警示燈便未開啟等情（本
    院九十四年一月十三日審判筆錄參照；詳見審理卷宗第五十頁、第五十一頁），
    足見本件交通事故發生當時，現場之臨時帳棚旁，除了花圈及未開啟之警示燈座
    外，並無其他任何警示設備，且被告丙○○於本件事故現場雖曾擺設警示燈座，
    但該警示燈座實際上則未正常開啟運作等情，亦應可認定。此外，被告於前述事
    故地點使用道路搭建臨時帳棚前，並未親自或透過台南縣學甲鎮農會等單位向主
    管警察機關申請許可，亦有台南縣警察局學甲分局九十三年二月二日南縣學警三
    字第０九三０００三三二三號函一份存卷可佐，可知被告使用上開道路搭建臨時
    帳棚時，確未依照相關規定向主管警察機關申請許可，亦無疑問。至被告雖係配
    合台南縣學甲鎮農會休閒園區農遊活動而籌辦民俗美食展，然在台南縣學甲鎮○
    ○路三十二之五號前附近之路段，搭建臨時帳棚以供美食展之攤販使用等事項，
    則均係由被告親自負責籌劃並執行，故其使用上述道路搭建臨時帳棚前，本應親
    自或委由台南縣學甲鎮農會先向主管警察機關提出申請，且如非被告所親自申請
    ，則應於搭建前積極查詢是否已獲許可，而不能僅以該次休閒園區農遊活動之主
    辦單位係台南縣學甲鎮農會，即可全然不管是否已得警察機關之許可，而貿然佔
    用道路搭建帳棚，故被告亦不得僅以該次休閒園區農遊活動之主辦單位係台南縣
    學甲鎮農會，而認其並無向主管警察機關申請許可之義務。
三、按未經警察機關許可，不得在道路上舉行賽會、擺設筵席、拍攝影片、演戲、運
    動或其他類似之行為，道路交通安全規則第一百四十二條第一款定有明文。又使
    用道路搭建臨時帳棚，應樹立警告標誌，夜間並安裝警告燈等注意事項，道路交
    通安全規則雖無明確之規範，但由同規則第一百四十三條：「挖掘道路工程進行
    中，應樹立警告標誌，夜間並安裝警告燈」規定之意旨可知，使用道路搭建臨時
    帳棚或其他類似之行為，行為人亦應注意必須樹立警告標誌，且於夜間並應安裝
    適當之警告燈光。而本件被告丙○○於前述時、地，僱工在道路上搭建臨時帳棚
    ，理應注意上開道路交通安全規則，以及注意搭建後應樹立警告標誌，且於夜間
    安裝警告燈，並確保該警告燈光可以正常運作等事項，而依本件事故發生當時之
    各項情形以觀，客觀上亦無不能注意之情事，其竟疏於注意應先向主管警察機關
    申請許可，且未注意搭建後應在帳棚四周樹立適當之警告標誌，而於夜間時並應
    加裝適當之警告燈光，以提醒來往車輛及行人之注意，而避免交通事故之發生，
    即貿然佔用前述民權路由西往東方向之快、慢車道搭建臨時帳棚，以致被害人李
    金男騎機車行至該處後被迫沿帳棚北側逆向行駛，並於行至帳棚盡頭而發現置於
    帳棚旁之花圈及未開啟之警示燈座時，業已避煞不及，而直接撞及該花圈與警示
    燈座，致受有左側頭、肩、胸部鈍挫傷等傷害，且因顱內出血而傷重不治死亡，
    故被告未申請許可即於道路上搭建臨時帳棚，以及未設置適當之警示措施等行為
    ，就本件交通事故之發生而言，經核顯然具有過失。
四、況本件經送臺灣省臺南區車輛行車事故鑑定委員會及臺灣省車輛行車事故覆議鑑
    定委員會鑑定結果，亦均認被告丙○○違規搭建帳棚，夜間警示措施欠完善等行
    為，係本件交通事故發生之肇事主因，復有臺灣省臺南區車輛行車事故鑑定委員
    會九十三年六月四日南鑑字第九三０八五０號函附之鑑定意見書及臺灣省車輛行
    車事故覆議鑑定委員會九十三年十一月二十四日府覆議字第九三一一一四０號函
    各一份在卷可考，此結果更加證明被告於道路上違規搭建臨時帳棚而警示措施不
    足，以致被害人李金男騎機車不慎撞及帳棚旁之花圈與未開啟之警示燈座而傷重
    不治死亡等行為，確實具有過失無疑。至警示燈座如於夜間未開啟正常運作而置
    於道路上，則其不僅未有任何警示作用，反而將成為另一危險之道路障礙物；又
    喜慶花圈中之祝詞紅紙及周圍之紅、黃花簇，於日間雖易為一般人所發現，而略
    具警示之作用，然於夜間如未加裝其他燈光設備，則又將成為不具警示作用之危
    險障礙物，故被告於前述臨時帳棚旁放置未開啟之警示燈座及花圈等物品，於日
    間雖略具警示效果，然而一到夜間，上開物品不僅未有任何警示作用可言，反而
    成為極度危險之道路障礙物。從而，足見被告上開所辯：其當日已向警察局借用
    警示燈座放置於帳棚旁邊，且花圈也有警示作用，其應已盡到警示之責任，而無
    任何過失可言等語，經核顯非可採。
五、至被害人李金男事後經送佳里綜合醫院急救並抽血檢驗結果，其血液中之酒精濃
    度高達一六五‧二 mg/dl，即血液中酒精濃度約為百分之０‧一六五等情，有該
    醫院九十二年十一月二十日藥毒物濃度檢驗單一紙附卷可考（參見前述相驗卷宗
    第六十頁），該數值業已超過可合於規定駕車之血液酒精濃度百分之０‧０五之
    標準甚多，顯見被害人不僅係於飲酒後而駕駛前述機車，且其飲酒後反應及操控
    能力業已變差，以致其發現道路上有障礙物存在時，亦無法如正常人可立即為適
    當之反應，並進而採取安全之避煞措施，故被害人酒後血液中酒精濃度過量之駕
    車行為，係本件車禍肇事因素之一，亦應無疑義。然而，被告丙○○疏未注意於
    道路上搭建臨時帳棚前應先申請主管警察機關之許可，並於搭建後在帳棚四周樹
    立適當之警告標誌，且於夜間安裝適當之警告燈光等行為，係本件交通事故之肇
    事主因；而被害人酒後駕駛輕機車，疏未注意車前狀況之駕駛行為，則僅為本件
    事故發生之肇事次因等情，亦據前開二鑑定委員會之鑑定結果載明可證，故被告
    之前述行為，經核應係本件交通事故發生之主要原因。至被告之上述過失，既與
    被害人之前開過失，併合而為本件車禍之肇事因素，則被害人之過失或可供為被
    告量刑時之斟酌，但被告之刑責則不能因此相抵而獲得解免。
六、又被告丙○○係南台灣民俗企業社之負責人，而前述臨時帳棚係其所搭建等情，
    則據其於警詢時供認無誤（參見九十二年十一月二十日、二十三日警詢筆錄；詳
    見上開相驗卷宗第九頁、第十頁及第四十四頁），另證人即本件交通事故發生當
    時擔任台南縣學甲鎮農會指導員之丁○○，除於本院審理時到庭具結證稱：當時
    是被告來與農會接洽要辦理美食展，並表示其承辦過之經驗甚多，且專門辦理此
    類活動。被告當時表示要做歡迎門、搭帳棚、氣球等，並表示其經驗很多，以後
    這種工作可以由其承包或協助等語外（右述審判筆錄參照；詳見審理卷宗第五十
    二頁至第五十三頁），並提出被告與其接洽時所交附之名片一張附卷資為佐證。
    而詳觀該名片內容，亦可發現被告尚有南台灣美食技藝社理事長等頭銜，顯見被
    告不僅係南台灣民俗企業社負責人及南台灣美食技藝社理事長，且平日亦係以配
    合各項節慶活動搭建攤位場地，再將場地分租他人設攤為其工作，其係從事搭建
    活動場地攤位供業者設攤業務之人，實無疑問。基此，可知被告上開所辯：其並
    非以搭建活動場地帳棚供擺設攤位為業務之人，其平常只是在夜市裡擺設攤位等
    情，經核並非實在，而難以採信。
七、此外，被害人李金男係因本件車禍而傷重不治死亡等情，除有華濟醫院九十二年
    十一月二十日乙種診斷證明書一紙在卷可憑外，且經臺灣臺南地方法院檢察署檢
    察官督同檢驗員相驗屬實，並製有勘驗筆錄、驗斷書、相驗屍體證明書各一份在
    卷足憑，故被告丙○○上述之過失行為，與被害人之死亡結果間，具有相當因果
    關係，亦屬顯然。從而，本件事證已甚明確，被告之業務過失致人於死犯行，應
    可認定。
八、查被告丙○○係南台灣民俗企業社負責人及南台灣美食技藝社理事長，平日並以
    配合各項節慶活動搭建攤位場地，再將場地分租他人設攤為其主要工作，乃從事
    搭建活動場地供擺設攤位業務之人。其因未經申請許可即於道路上搭建臨時帳棚
    ，並因警示設備不足，以致被害人李金男騎機車不慎撞及帳棚旁之花圈與未開啟
    之警示燈座等物品而傷重不治死亡，核其所為係犯刑法第二百七十六條第二項之
    業務過失致死罪。又被告於本件交通事故發生後，犯罪未被有偵查權之公務員或
    機關發覺前，即於台南縣警察局學甲分局警員調查時，表明係搭設臨時帳棚之負
    責人而自首，並進而接受裁判等情，亦有台南縣警察局學甲分局九十三年九月三
    十日學警五字第０九三００一二二三五號函一紙在卷可佐，故應依刑法第六十二
    條前段自首之規定，減輕其刑。本院審酌被告之生活狀況、品行、智識程度、本
    件犯罪所生之危險、損害，以及本件被害人雖有酒後駕車之違規駕駛行為，然如
    前述，被害人之前述駕駛行為僅係本件交通事故發生之肇事次因，而被告疏未注
    意搭建臨時帳棚應先申請主管警察機關許可，並於帳棚四周樹立適當之警告標誌
    ，且於夜間應安裝適當之警告燈光等行為，係本件交通事故之肇事主因，故被告
    之過失程度，經核甚為重大，又被告之前述過失行為，並造成被害人傷重不治死
    亡之嚴重後果，另被告於事故發生後，不僅未坦白承認，而且表示僅欲賠償新臺
    幣二十萬元，而均未積極與告訴人甲○○及被害人之其他家屬洽商民事損害賠償
    事宜，並屢次藉口台南縣學甲鎮農會係該次休閒園區農遊活動之主辦單位，而推
    諉其業務過失致死責任，其犯罪後態度實屬不佳等一切情狀，量處如主文所示之
    刑。
據上論斷，應依刑事訴訟法第二百九十九條第一項前段，刑法第二百七十六條第二項
、第六十二條前段，罰金罰鍰提高標準條例第一條前段，判決如主文。
中      華      民      國      九十四      年     一    月    二十四   日
                                  臺灣臺南地方法院交通法庭
                                      審判長  法  官  陳振謙
                                              法  官  鄭燕璘
                                              法  官  陳志成
右正本證明與原本無異。
如不服本判決，應於判決送達後十日內，向本院提出上訴狀。
                                              書記官  黃瓊蘭
中      華      民      國      九十四      年     一    月    二十五   日
附錄本案論罪科刑法條全文：
刑法第二百七十六條
因過失致人於死者，處二年以下有期徒刑、拘役或二千元以下罰金。
從事業務之人，因業務上之過失犯前項之罪者，處五年以下有期徒刑或拘役，得併科
三千元以下罰金。
